臺灣桃園地方法院民事判決
111年度小上字第57號
上  訴  人  童靖涵  
被  上訴人  許宗約  
上列當事人間請求返還不當得利事件，上訴人對於民國111年3月
3日本院中壢簡易庭110年度壢小字第1361號判決提起上訴，本院
判決如下：
    主  文
上訴駁回。
第二審訴訟費用新臺幣壹仟伍佰元由上訴人負擔。
    理  由
壹、程序部分：
一、按關於請求給付金錢或其他代替物或有價證券之訴訟，其標
    的金額或價額在新臺幣（下同）10萬元以下者，適用小額程
    序；又對於小額程序第一審裁判之上訴或抗告，非以其違背
    法令為理由，不得為之，民事訴訟法第436 條之8 第1 項、
    第436 條之24第2 項分別定有明文。查本件訴訟標的金額為
    8 萬9,992 元，原審依小額訴訟程序審理。又上訴人以原判
    決認定上訴人提領金錢後交予訴外人竺宇𥠼（下稱訴外人）
    ，卻認定係上訴人受有利益，應予返還，與不當得利要件不
    符為由，提起本件上訴，堪認此部分理由對於原判決已具體
    指摘違背法令之內容及事實，依前揭規定，此部分之上訴自
    屬合法，合先敘明。
二、按對於小額程序之第一審裁判之上訴，非以其違背法令為理
    由，不得為之；上訴狀內應記載上訴理由，表明原判決所違
    背之法令及其具體內容、依訴訟資料可認為原判決有違背法
    令之具體事實，民事訴訟法第436條之24第2項、第436條之2
    5分別定有明文。所謂判決有違背法令，依民事訴訟法第468
    條之規定，乃指判決不適用法規或適用不當而言，且依同法
    第436條之32第2項之規定，此為小額事件之上訴程序所準用
    。是當事人以小額訴訟程序第一審判決違背法令為理由提起
    上訴時，就原判決如何不適用法規或適用法規不當，其上訴
    狀或理由書應有具體指摘，並揭示該法規之條項或其內容；
    如係成文法以外之法則，應揭示該法則之旨趣，若小額訴訟
    程序上訴人之上訴狀或理由書未依上述方法表明者，自難認
    已對原判決之違背法令有具體之指摘，其上訴即不合法（最
    高法院71年度台上字第314號判決要旨參照）。且小額事件
    之上訴程序，不得以「判決不備理由或理由矛盾」為由，指
    摘原判決為違背法令，此觀民事訴訟法第436條之32第2項僅
    有準用同法第468條、第469條第1款至第5款之規定，並無準
    用同法第469條第6款之規定，亦可明瞭。是於小額事件中所
    謂違背法令，並不包含認定事實錯誤、取捨證據不當或就當
    事人提出之事實或證據疏於調查或漏未斟酌之判決不備理由
    情形。本件上訴人主張原判決未調查證據，認定A協議書簽
    訂日期，違背經驗法則，卻未具體揭示經驗法則之內容；又
    主張原判決認定上訴人應返還不當得利有不備理由、理由矛
    盾等情形，揆諸上揭規定及說明，均非合法。
貳、實體部分：　　
一、按小額程序之第二審判決，依上訴意旨足認上訴為無理由者
    ，得不經言詞辯論為之，民事訴訟法第436 條之29第2 款亦
    有明文。
二、上訴意旨略以：上訴人所保管之帳戶款項8萬9,992元（下稱
    系爭款項），雖為被上訴人所有，但原判決既認上訴人提領
    系爭款項後已交付訴外人，上訴人亦未受有利益，原判決認
    上訴人成立不當得利，自有錯誤，爰依法提起上訴。並聲明
    ：原判決廢棄。被上訴人於第一審之訴及假執行之聲請均駁
    回。
三、本院之判斷：
　㈠按民法第179條前段規定，無法律上之原因而受利益，致他
    人受損害者，應返還其利益。其判斷是否該當上揭不當得利
    之成立要件時，應以「權益歸屬說」為標準，亦即倘欠缺法
    律上原因而違反權益歸屬對象取得其利益者，即應對該對象
    成立不當得利（最高法院94年度台再字第39號、98年度台上
　　字第1156號判決要旨參照）。亦即以「權益歸屬說」為標準
    ，若無法律上原因而違反權益歸屬取得其利益者，該權益歸
    屬者即為不當得利之債權人。
　㈡查本件上訴人既未否認其所保管系爭款項本為被上訴人所有
    ，則依上開說明，被上訴人為權益歸屬者，上訴人未經被上
    訴人同意將款項提領殆盡之際，即無法律上原因而違反權益
    歸屬取得其利益，自對被上訴人成立不當得利關係，原判決
    同此認定，其適用法律並無不當。至上訴人嗣後將款項交付
    訴外人，乃上訴人與訴外人間之關係，與被上訴人無涉，上
    訴人抗辯其未取得利益，非不當得利受益人云云，顯無可採
    。綜上，原判決並未違背法令，上訴人徒執上開上訴理由提
    起上訴，洵屬無據。
四、綜上所述，本件依上訴意旨觀之，足認顯無理由，揆之前揭
    法條規定，爰不經言詞辯論，逕以判決駁回之。
五、本件第二審訴訟費用應依民事訴訟法第436 條之19第1 項確
    定其數額為1,500 元，並應由上訴人負擔。
六、據上論結，本件上訴為無理由，依民事訴訟法第436 條之29
    第2 款、第436 條之32第1 項、第2 項、第436 條之19第1
    項、第449 條第1 項、第78條，判決如主文。　　
中　　華　　民　　國　　111 　年　　10　　月　　27　　日
            民事第一庭審判長  法  官  袁雪華
                              法  官  陳逸倫
                              法  官  李麗珍
正本係照原本作成。　　　　　　　　　　　　　　　
本判決不得上訴。
中　　華　　民　　國　　111 　年　　10　　月　　28　　日
                              書記官  謝伊婕